臺灣花蓮地方法院民事判決　九十二年度簡上字第五九號
　　上　訴　人　甲○○
　　被上訴人　　林伊彥即吉順輪胎行
右當事人間請求給付買賣價金事件，上訴人對於中華民國九十二年八月十八日本院花
蓮簡易庭九十二年度花簡字第一六九號第一審判決提起上訴，於民國九十三年三月二
十三日辯論終結，本院判決如左：
    主      文
原判決命上訴人給付超過新台幣壹拾陸萬柒仟佰元，及自民國九十二年五月十六日
起至清償日止，按年息百分之五計算之利息部分，及該部分假執行之宣告與訴訟費用
負擔均廢棄。
右廢棄部分被上訴人在第一審之訴駁回。
其餘上訴駁回。
第一、二審訴訟費用由上訴人負擔二分之一，餘由被上訴人負擔。
    事      實
甲、上訴人方面：
  一、聲明：廢棄原判決，並駁回被上訴人在第一審之訴。
  二、陳述：除與原審判決書所載者相同茲予引用外，補稱：
  (１)上訴人在原審已為抵銷之抗辯，原判決竟認需另訴請求，揆諸最高法院三二年
      抗字第二四六號、二二年上字第一一一二號判例、八十四年台上字第二六○八
      號、八十七年台上字第一八五九號判決意旨，顯非適法，爰請求廢棄原判決。
  (２)被上訴人於民國（下同）九十二年四月二日未經上訴人同意取走二十八個輪胎
      、二十八個鋼圈、二十八組螺絲、四個備胎加鋼圈及三十二組螺絲（該三十二
      組鋼圈及輪胎業經吉安分局發還），此部分財物損失已達新台幣（下同）四十
      八萬一千元（包含由吉安分局載回三十二組輪胎及鋼圈之工資二千五百元），
      且其取走該部分物品，復致上訴人無法將車輛駛出營業，另又受有九十二年四
      月一日及同月二日二天打氣工資五百元、同年月二日半天四台拖車無法營業損
      失二萬二千元、四台拖車自同年四月三日起至同年十二月二日止共八個月無法
      營業之損失五百二十八萬元等之營業損失（共計五百三十萬二千五百元），上
      訴人以此債權向被上訴人行使抵銷權，上訴人實無庸再支付任何費用。
乙、被上訴人方面：
  一、聲明：駁回上訴。
  二、陳述：除與原審判決書所載者相同茲予引用外，補稱：
  (１)被上訴人當時僅取走二十八個鋼圈、八個新輪胎、及二十個厚低溫胎，而上訴
      人當天即另行請人安裝，車輛駛出營業未受影響，其稱另受有營業損失云云，
      顯非實在。
  (２)被上訴人取走之該部分輪胎、鋼圈及螺絲，總價應為一十七萬零四百元，故即
      使上訴人為抵銷，其亦應就抵銷所餘之債務清償。
  三、證據：援用原審之立證方法。
    理      由
一、按「第一審之訴訟程序有重大之瑕疵者，第二審法院得廢棄原判決，而將該事件
    發回原法院。但以因維持審級制度認為必要時為限」，固為法所明定，惟同條第
    二項尚規定：「前項情形，應予當事人陳述意見之機會，如兩造同意願由第二審
    法院就該事件為裁判者，應自為判決」。本件上訴人於本件上訴中固指摘原判決
    未審酌其於原審所為之抵銷抗辯為不法，惟其於上訴狀之聲明及歷次準備及言詞
    辯論程序中均未請求發回原法院，且兩造均逕為本案之言詞辯論，本院自得認為
    兩造均已默示地同意願由本件第二審法院為裁判，故本判決自不再慮及發回原審
    法院，而逕為本案判決，合先敘明。
二、被上訴人於原審主張上訴人自九十一年間起陸續向被上訴人購買輪胎等貨物，至
    九十二年三月間止，累計積欠款項為三十三萬七千七百元，其中貨款十七萬五千
    元部分，上訴人並簽發票據號碼為ＦＴＫ0000000號，發票日為九十二年
    三月三十一日，票面金額為十七萬五千元之支票一紙交付被上訴人，惟屆期提示
    未獲兌現，迭經催討，上訴人均置之不理，為此依買賣及票據關係，請求上訴人
    給付三十三萬七千七百元及自九十二年五月十六日起至清償日止，按年息百分之
    五計算之利息，另其雖於九十二年四月三日取走二十八組輪胎加鋼圈，惟兩造既
    無法就價金達成協議，被上訴人願立即返還上訴人，上訴人可隨時取回，至於上
    訴人所稱關於取走二十八組鋼圈所搭配之二十八組螺絲、四個備胎加鋼圈及其餘
    三十二組螺絲等物，被上訴人未曾拿取等語；上訴人於原審已自認因向被上訴人
    購買輪胎等物而積欠被上訴人計三十三萬七千七百元貨款，其中十七萬五千元貨
    款並曾簽發支票交付被上訴人而未能兌現之事實，惟以：被上訴人未經上訴人同
    意，另於九十二年四月三日，取走：上訴人向被上訴人購買已使用過之二十八個
    輪胎、上訴人所有已使用過之鋼圈二十八個、四個備胎加鋼圈、二十八組螺絲，
    及於九十二年四月七日取走三十二組螺絲等物，造成上訴人財物損失已達四十八
    萬一千元，又因取走各物品造成上訴人無法營業之損失五百三十萬二千五百元，
    均主張抵銷，故上訴人無庸再支付任何費用等語置辯。
三、上訴人就被上訴人所請求之輪胎等物之買賣價金三十三萬七千七百元未付之事實
    ，業已自認，自堪認定為真正。惟上訴人尚以其所陳明之上開四十八萬一千元及
    五百三十萬二千五百元等債權，主張與該買賣價金為抵銷，被上訴人就此僅自認
    取走二十八個鋼圈、八個新胎、及二十個厚低溫胎，且其價值僅為十七萬零四百
    元，故上訴人其主張逾被上訴人自認部分之部分等有利於己之事實自應負舉證之
    責，但上訴人始終未提出證據證明其所主張被上訴人取走物品之數量及其價格確
    如其所稱，亦未提出任何證據以供本院查核究竟有無如上訴人所稱之營業損失，
    本院於此自難依上訴人之主張作出對其有利之判斷，僅能就被上訴人所自認之一
    十七萬零四百元之範圍內，認為上訴人之抵銷為合法，上訴人主張逾此部分之債
    權，即無從發生抵銷之效果。準此，原判決判令上訴人給付被上訴人逾十六萬七
    千三百元（即三十三萬七千七百元減一十七萬零四百元）及自九十二年五月十六
    日起至清償日止，按年息百分之五計算之法定遲延利息，以及訴訟費用之負擔等
    部分，即屬非當，均應予廢棄，並駁回被上訴人於原審此部分訴訟；而上訴人其
    餘上訴，則無理由，應予駁回。
四、據上論結，本件上訴為一部有理由，一部無理由，依民事訴訟法第四百三十六條
    之一第三項、第四百四十九條第一項、第四百五十條、第七十九條，判決如主文
    。
中　　　華　　　民　　　國　　九十三　　年　　 四　　 月　　   六  　　 日
                    　        臺灣花蓮地方法院民事庭
~B審判長法官　陳心弘
~B法　　　官　楊碧惠
~B法　　　官　郝燮戈
右正本証明與原本無異。
不得上訴第三審（參見民事訴訟法第四百三十六條之二、第四百六十六條）。
~B法院書記官　林佳慧
中　　　華　　　民　　　國　　九十三　　年　　　四　　　月　　　七　　　日
